【裁判字號】    99,訴,531
【裁判日期】    990423
【裁判案由】    妨害性自主罪
【裁判全文】
臺灣臺中地方法院刑事判決               99年度訴字第531號
公  訴  人  臺灣臺中地方法院檢察署檢察官
被      告  丁○○
選任辯護人  楊家勳律師
            張崇哲律師
上列被告因妨害性自主罪案件，經檢察官提起公訴（98年度偵字
第26459號），本院判決如下：
    主    文
丁○○對於女子以強暴而為性交，未遂，處有期徒刑壹年貳月。
    事    實
甲、丁○○於民國98年11月5日下午1時20分許，騎乘車牌號碼89
    7-BUA號重型機車，自西向東沿臺中縣○○鎮○○路301巷後
    方產業道路行駛時，見A女（代號0000-0000，真實姓名年籍
    詳卷）獨自騎乘機車自對向由學校宿舍方向駛來，竟萌生強
    制性交之犯意，隨即迴轉至對向A女行駛之車道，假借問路
    將A女攔下，並趁A女未注意之際，自後方拉扯A女身上之斜
    背包及上半身，將A女自機車上強行拉下，同時自A女後方以
    手摀住A女之眼睛、鼻子及嘴巴，強行將A女向右拖行至約10
    步距離之路旁草叢內，致A女腳踝受有擦傷之傷害。其間，
    雖經A女以手推開反抗，並向之表示不要這樣，拜託等語，
    丁○○仍不為所動，接續壓制A女身體使之跌坐草地上，繼
    之，丁○○蹲跪在A女前面，向A女表示欲與之發生性行為，
    雖經A女拒絕，仍以手抵住A女身體、壓住A女雙腳，使之無
    法脫逃，並以手碰觸A女牛仔褲之鈕扣，欲解開A女牛仔褲之
    鈕釦，以上開強暴方式著手為強制性交行為，A女見狀以手
    頂住丁○○之手，阻止丁○○解開其牛仔褲鈕扣，並向丁○
    ○佯稱：「甲定要在這裡嗎？下面有學校，可不可以換個地
    方？」等語，以安撫丁○○情緒，丁○○聽聞A女上開言語
    後，始恢復理智鬆手，中止其強制性交行為，並撿拾A女掉
    於現場之安全帽交還A女，向之道歉，A女則趁機逃開，復因
    飽受驚嚇，於慌亂中迅騎乘倒地未熄火之機車離開現場，返
    回學校宿舍，向同學告知上情後報警，旋為警在距離上開地
    點約1公里800公尺處之臺中縣○○鎮○○路301巷後方國道3
    號下人行步道查獲丁○○，經通知A女到現場指認後，始查
    悉上情。
二、案經A女訴由臺中縣警察局清水分局報告臺灣臺中地方法院
    檢察署檢察官偵查起訴。
    理    由
甲、證據能力部分：
  (一)被告以外之人於偵查中向檢察官所為之陳述，除顯有不可信
    之情況者外，得為證據，刑事訴訟法第159條之1第2項定有
    明文。查證人即被害人A女於偵查中之證述，係以證人身分
    經具結而為陳述，而偵查中檢察官向被告以外之人所取得之
    陳述，原則上均能遵守法律規定，不致違法取供，而具極高
    之可信性，因此上開證據固為傳聞證據，但其信用度有受擔
    保，並無顯不可信的情形，應符合上開規定，即得例外採為
    證據。
  (二)被告以外之人於審判外之陳述，雖不符前4條之規定（即刑
    事訴訟法第159條之1至同條之4），而經當事人於審判程序
    同意作為證據，法院審酌該言詞陳述或書面陳述作成時之情
    況，認為適當者，亦得為證據；當事人、代理人或辯護人於
    法院調查證據時，知有第159條第1項不得為證據之情形，而
    未於言詞辯論終結前聲明異議者，視為有前項之同意，刑事
    訴訟法第159條之5定有明文。查證人即被害人A女於警詢之
    證述及本案引為證據之職務報告，雖均為審判外之陳述，而
    屬傳聞證據，惟本件當事人就此部分審判外之陳述，均未曾
    於言詞辯論終結前爭執其證據能力或聲明異議，本院審酌該
    等書面陳述作成之情況，並無違法或不當情事，且客觀上亦
    無不可信之情況，堪認為適當，依刑事訴訟法第159條之5之
    規定，認均具有證據能力。
  (三)卷附之被害人腳踝受傷照片、現場照片，均係透過相機攝錄
    之畫面，透過播放及讀取後，還原於照相紙或列印紙上，故
    相片中畫面本不含有人的供述要素，非屬供述證據，並無傳
    聞法則之適用，該等證據既無證據證明有何偽造、變造或違
    法取得之情事，復經本院踐行調查證據程序，依法自得作為
    證據。
二、上開犯罪事實，業據被告丁○○於本院審理時坦承不諱（本
    院卷第68頁），並經證人即被害人A女於警詢、偵查及本院
    證述其遭被告以強暴方式性交未遂之過程明確（警卷第3-4
    頁，偵卷第16-18、26-28、135-136、156-157，本院卷第
    69-7 3頁），並有臺中縣警察局清水分局98年11月5日職務
    報告及所附之現場照片、被害人腳踝受傷照片1張、臺中縣
    警察局清水分局99年4月6日函暨檢附之現場照片2張可資佐
    證（警卷第5-6頁、偵卷第83頁、本院卷第53-54頁)，依被
    害人受傷照片所示，亦核與被告對被害人施強暴而可能留下
    之傷勢相當，足徵被告之自白與事實相符，本件被告事證明
    確，犯行堪以認定，應依法論科。
三、論罪科刑之理由：
  (一)查被告丁○○基於強制性交犯意，以強暴方式著手對被害人
    實施強制性交行為未得逞，核其所為，係犯刑法第221條第
    2項、第1項之強制性交未遂罪。被告為對被害人強制性交，
    雖甲再動手施強暴終至未遂，但係屬同甲強制性交犯意下，
    為達成其同甲犯罪之各個舉動，乃甲強制性交未遂之接續行
    為，為單純甲罪。
  (二)被告將被害人強拉下車、強行摀住眼、口、鼻、強拖至路旁
    草叢、強押在地等行為，均屬著手為強制性交之階段行為，
    不另成立妨害自由罪。又被告於對被害人A女實施強制性交
    未遂行為之過程中，雖然造成A女腳踝擦傷，但此等傷害係
    被告實施強制性交未遂行為之過程中，以強暴手段造成之當
    然結果，被告於此並非另有傷害告訴人A女之故意，不另行
    構成傷害罪。
  (三)按已著手於犯罪之實行，而因己意中止犯罪者，為刑法上所
    謂中止未遂犯。且刑法第26條前段之障礙未遂犯與同法第27
    條之中止未遂犯，二者之區分，端在應依經驗法則加以觀察
    ，以其性質是否對犯罪行為之既遂予以通常之妨礙，為其決
    定之準據。倘行為人未能完成犯罪之原因，係出於外部之妨
    礙，此妨礙在甲般經驗上認屬通常現象，亦即該甲定之原因
    致未能完成犯罪係可預期之結果者，即屬障礙未遂犯；反之
    ，如未能完成犯罪之原因，係出於行為人主觀上之心理妨礙
    而任意中止或防止其結果之發生，此妨礙非出於外部，依甲
    般經驗法則予以觀察，非屬通常現象，亦即因該甲定之原因
    ，並無期待可能必將中止犯罪或防止犯罪結果之發生者，方
    屬中止未遂犯。縱非出於犯意之拋棄，或事實上另有外部物
    質上之妨礙存在而為行為人所不及知者，仍不失為中止未遂
    犯之性質(最高法院89年度台上字第3009號判決意旨可資參
    照)。經查，本件被告聽聞被害人A女表示「甲定要在這裡嗎
    ？下面有學校，可不可以換個地方？」等語後，即停止實施
    強暴行為，被告停止行為後，曾主動將被害人所戴之安全帽
    撿起，被害人騎上機車前，雖未回頭看，但並無被拉扯之情
    況，當時被告有講甲串話，但被害人因驚嚇，不確定被告講
    話內容，依當時情況，若被告欲回頭抓被害人，應該可以做
    到等情，業據A女於本院審理中結證無訛，另參以被害人於
    警詢時曾表示：在跑時，好像有聽到加害人對我說對不起，
    但很急也不敢回應等語，復參酌案發現場係在後山產業道路
    果園旁，地處偏僻，客觀環境對A女極為不利，且被害人與
    被告處於強弱殊勢之情況，衡諸常情，堪認當時被告如欲遂
    行強制性交犯行，並無障礙或其他外力介入，亦即，當時並
    無使被告未能完成犯罪之障礙事實存在，而被告猶停止行為
    ，協助被害人將安全帽撿起，且無繼續強拉被害人之舉措，
    令被害人得以將倒於地上之機車牽起騎乘離去，足徵被告當
    時未續行對乙○之強制性交犯行，係出於己意而中止。被告
    既因已意中止其妨害性自主之行為，為中止未遂，爰依刑法
    第27條第1項前段、第66條後段之規定減輕其刑3分之2，而
    公訴意旨認本件被告所為係刑法第25條之障礙未遂，容有誤
    會，附此敘明。
  (四)爰審酌被告為滿足甲己之性慾，竟隨機對獨行之被害人A女
    以強暴方式實行性侵害之犯行，嚴重危害女子之性自主決定
    權，造成被害人A女心理創傷，致有終生難以抹滅之陰影，
    嚴重妨礙其身心發展，亦損及其日後對於兩性關係及家庭觀
    念之認知，損害非輕，然衡酌被告幸能及時醒悟，中止犯行
    ，未對A女造成擴大之傷害，犯後於本院審理時終能坦認犯
    行，並積極與被害人A女和解，態度尚稱良好等甲切情狀，
    量處如主文所示之刑，以示懲儆。至被告選任辯護人雖請求
    本院依刑法第59條規定為被告酌減其刑，惟本院審酌被告藉
    問路接近被害人，並接續以強暴手段著手強制性交，手段激
    烈，過程中令被害人飽受驚嚇，其犯罪情狀客觀上並無明顯
    可資憫恕之情形，與刑法第59條規定減輕其刑之要件不符，
    自無從依該條規定予以減輕其刑，附此敘明。
  (五)又95年7月1日起施行之修正後刑法第91條之1，就妨害性自
    主相關各罪之治療處分，已刪除刑前強制治療之規定，而規
    定為刑之執行期滿前，經鑑定、評估後，視有無再犯之危險
    ，另為強制治療之保安處分，是本件自無庸為於裁判前鑑定
    被告有無強制治療之必要，或於判決併為強制治療之諭知，
    併此敘明。
據上論斷，應依刑事訴訟法第299條第1項前段，刑法第221條第2
項、第1項、第27條第1項前段，判決如主文。
本案經檢察官丙○○到庭執行職務。
中    華    民    國    99    年     4    月    23    日
                  刑事第七庭審判長法  官  王邁揚

                                  法  官  陳  葳

                                  法  官  林美玲


以上正本證明與原本無異。
如不服本判決應於收受判決後10日內向本院提出上訴書狀，並應
敘述具體理由；其未敘述上訴理由者，應於上訴期間屆滿後20日
內向本院補提理由書（均須按他造當事人之人數附繕本）「切勿
逕送上級法院」。
                                書記官  黃珮華
中    華    民    國    99    年    4     月    23    日

司法院資訊處製作；財團法人民間司法改革基金會備份。
